臺灣雲林地方法院民事裁定
111年度事聲字第25號
異  議  人  張陳瓊素


相  對  人  陳瓊麗  
上列當事人間聲請確定訴訟費用額事件，異議人對於本院司法事
務官於中華民國111年9月26日所為111年度司聲字第159號裁定聲
明異議，本院裁定如下：
    主  文
異議駁回。
    理由
一、按當事人對於司法事務官處理事件所為之終局處分，得於處
    分送達後10日之不變期間內，以書狀向司法事務官提出異議
    。司法事務官認前項異議有理由時，應另為適當之處分；認
    異議為無理由者，應送請法院裁定之。法院認第1項之異議
    為有理由時，應為適當之裁定；認異議為無理由者，應以裁
    定駁回之，民事訴訟法第240條之4第1項至第3項定有明文。
    本件異議人對於本院司法事務官於民國111年9月26日所為之
    111年度司聲字第159號民事裁定（下稱原裁定）聲明異議，
    原裁定於111年9月29日送達異議人，異議人於111年10月7日
    聲明異議，經司法事務官認為無理由而送請本院裁定，且未
    逾10日之法定期間，核與上開規定相符，先予敘明。
二、異議意旨略以：異議人前持有對相對人之配偶即第三人蒲守
    政之債權憑證，本院民事執行處亦同意讓異議人繼續強制執
    行，致異議人信賴債權憑證，遂執行相對人之財產，異議人
    基於此信賴關係而花費甚多執行費用，卻遭鈞院以111年度
    訴字第351號民事判決異議人敗訴，實屬不公。又蒲守政生
    前將異議人之土地出售，所得款項新臺幣（下同）170萬元
    ，迄今全未返還異議人，反觀相對人居住品質甚佳又有巨額
    存款，可見第三人蒲守政生前早將財產移轉與相對人，致異
    議人追償無門，實不能再將訴訟費用轉嫁由異議人負擔。再
    者，異議人與相對人間鈞院99年度訴字第459號、111年度訴
    字第351號民事事件之承審法官均為同一人，既是同一承審
    法官，殊無可能出現與先前歧異之判決，對異議人而言，確
    實不公。為此，依法聲明異議，請求廢棄原裁定，改裁定駁
    回相對人之聲請等語。
三、按法院未於訴訟費用之裁判確定其費用額者，第一審受訴法
    院於該裁判有執行力後，應依聲請以裁定確定之；確定之訴
    訟費用額，應於裁定送達之翌日起，加給按法定利率計算之
    利息，民事訴訟法第91條第1項、第3項分別定有明文。而所
    謂訴訟費用，包括裁判費、民法第77條之23至第77條之25所
    定之費用，包括訴訟文書之影印費、攝影費、抄錄費、翻譯
    費、證人及鑑定人日旅費、及其他進行訴訟之必要費用。又
    此一確定訴訟費用額之程序，僅在審究有求償權之一造當事
    人所開列之費用項目，及其提出支付費用之計算書等證據，
    是否屬於訴訟費用之範圍，以確定應負擔訴訟費用之他造當
    事人所應賠償其訴訟費用之數額。至訴訟費用究應由何人負
    擔、按何比例負擔等，悉依命負擔訴訟費用之確定裁判主文
    定之，不容於確定訴訟費用額之程序中，更為不同之酌定（
    最高法院98年台抗字第705號裁定意旨可供參照）。
四、經查，兩造間債務人異議之訴事件(下稱系爭事件)，業經本
    院111年度訴字第351號民事判決訴訟費用由異議人負擔，並
    確定在案，業經本院調閱上揭卷宗核閱屬實。茲相對人於第
    一審已預納之裁判費17,830元（見本院111年度司聲字第159
    號卷第6頁）係屬訴訟費用之一部，應由異議人負擔，是原
    裁定以異議人應賠償相對人之訴訟費用確定為17,830元，並
    依民事訴訟法第91條第3項規定，加給自原裁定送達翌日起
    至清償日止，按法定利率即年息5%計算之利息，洵屬有據。
    異議人雖就原判決命其負擔訴訟費用有所爭執，主張其係信
    賴法院核發之債權憑證而聲請執行相對人之財產，因此花費
    甚多執行費用，又遭本院以民事判決其敗訴，對異議人顯不
    公平，不認同系爭事件承審法官之認定等語。然確定訴訟費
    用額之程序，僅在確定其費用數額，審究求償權人所開列之
    費用項目是否為法定訴訟費用，及就其提出之證據，能否釋
    明有該項費用之支出，以及數額之計算有無錯誤而已，已見
    前述，至於其訴訟費用由何人負擔或其負擔之比例，均依命
    負擔訴訟費用之裁判主文，縱異議人認該裁判所命訴訟費用
    之負擔不當，乃為該裁判本身之上訴或抗告問題，在確定訴
    訟費用額裁定之程序中不得再予審究。至於異議人就系爭事
    件受敗訴判決確定，依民事訴訟法第78條之規定，本應負擔
    訴訟費用，不因相對人之資力是否優於異議人而有異，法院
    確定其應負擔之訴訟費用額，並不致違反信賴保護或公平原
    則。
五、綜上所述，原裁定所確定異議人應負擔之訴訟費用額，於法
    並無違誤，異議意旨指謫原裁定不當，求予廢棄，並無理由
    ，應予駁回。
六、結論：本件異議為無理由，依民事訴訟法第240條之4第3項
    後段，裁定如主文。
　　　　
中　　華　　民　　國　　111 　年　　10　　月　　27　　日
                  民事第一庭    法  官  林珈文
以上正本係照原本作成。
如對本裁定抗告，應於本裁定送達後10日內，向本院提出抗告狀
，並繳納抗告費新臺幣1,000元。
中　　華　　民　　國　　111 　年　　10　　月　　27　　日
                                書記官　林可芯